【裁判字號】    97,破抗,5
【裁判日期】    970122
【裁判案由】    破產宣告
【裁判全文】
臺灣高等法院民事裁定                   97年度破抗字第5號
    抗  告  人  甲○○
上列抗告人因聲請破產宣告事件，對於中華民國96年11月30日臺
灣臺北地方法院96年度破字第96號裁定提起抗告，本院裁定如下
：
    主      文
原裁定廢棄，應由臺灣臺北地方法院更為裁定。
    理      由
一、抗告意旨略以：抗告人積欠債務多為年息高達20％之高利，
    累計每月應支付之利息將近新台幣（下同）70,000元，其薪
    資所得不足以支付利息，更無庸論及償還本金，且其現有財
    產40萬餘元，並無別除權存在，亦願放棄扣除生活費，應足
    以組成破產財團及支付破產程序費用，故有宣告破產之實益
    ，為此求為廢棄原裁定云云。
二、按破產，對債務人不能清償債務者宣告之，此為破產法第57
    條所明定。又依同法第148條規定之旨趣，除債務人之財產
    不敷清償破產財團之費用及財團之債務外，尚難認無宣告破
    產之實益。是以法院就破產之聲請，應依職權為必要之調查
    ，倘債務人確係毫無財產可構成破產財團，或債務人之財產
    不敷清償破產財團之費用及財團之債務，無從依破產程序清
    理其債務時，始得以無宣告破產之實益，裁定駁回聲請，此
    觀司法院25年院字第1505號解釋自明。又破產之應宣告與否
    ，亦非衡量債務人之財產總額於債權清償成數比例之多寡以
    為斷，合先敘明。
三、查本件抗告人所負之債務經原法院依其提出之債權人清冊，
    向各該債權銀行函查結果，總計為4,492,165元，有各債權
    銀行回函附原審卷可參。而抗告人名下並無土地及房屋，94
    年、95年間分別有薪資所得453, 181元及439,755元，亦有
    其綜合所得稅各類所得資料清單可憑（見原法院卷第51-55
    頁），據抗告人自陳目前任職於華南永昌綜合證券股份有限
    公司，每月薪資所得約2萬餘元，現尚有現金404,000元，並
    願放棄依破產法第95條扣除生活費之優先權利，則其所述是
    否為真，以其現有財產能否支付破產管理人之報酬等財團費
    用，均應由法院依職權調查確認，原法院遽以抗告人之財產
    ，扣除支付破產財團所生費用、破產管理人報酬及抗告人、
    家屬必要生活費用後，幾無剩餘，縱認有餘，得用以清償債
    務之比例偏低為由，即認無宣告破產實益，揆諸上開說明，
    即屬率斷。抗告意旨指摘原裁定不當，為有理由。因破產事
    件倘經准許，所應進行之程序應由原法院為之，爰由本院將
    原裁定廢棄，由原法院另為適當之處理。
四、據上論結，本件抗告為有理由，爰裁定如主文。
中    華    民    國    97    年    1    月    22    日
                    民事第九庭
                        審判長法  官 黃熙嫣
                              法  官 林玲玉
                              法  官 陳玉完
正本係照原本作成。
本裁定除以適用法規顯有錯誤為理由，並經本院許可外，不得再
抗告。如提起再抗告，應於收受後10日內委任律師為代理人向本
院提出再抗告狀。並繳納再抗告費新台幣１千元。
中    華    民    國    97    年    1     月    25    日
                              書記官 鎖瑞嶺


司法院資訊處製作；財團法人民間司法改革基金會備份。
